【裁判字號】    97,交抗,1478
【裁判日期】    971229
【裁判案由】    聲明異議
【裁判全文】
臺灣高等法院臺中分院刑事裁定        97年度交抗字第1478號
抗  告  人
即受處分人  甲○○
上列抗告人因聲明異議案件，不服臺灣臺中地方法院中華民國97
年11月26日裁定（97年度交聲字第3012號），提起抗告，本院裁
定如下：
    主  文
抗告駁回。
    理  由
一、本件抗告意旨略以：事實之原委乃不容推諉，抗告人未戴安
    全帽係不爭之事實，但舉發員警所指稱拒予酒測等事由，容
    有爭議。舉發抗告人違規之員警，係抗告人所轄管區派出所
    ，更與抗告人所居住屋近在咫尺，平日朝夕已可瞭若指掌。
    事發當時抗告人剛從事農作休息，本件舉發員警並未有直接
    證據，以證明抗告人係酒後拒絕酒測，徒憑舉發員警值勤的
    經驗，擅以推斷抗告人為「酒後」，再為拒絕酒測，倘以如
    此值勤的態度，謂係依法執行職務，即屬公權力之強勢，實
    非保障一般人民應具權利，舉發時如斷然僅憑推測，即為違
    法事實的認定，此不免率斷。抗告人為從事農耕莊稼，從不
    知如何連繫情感，在心態上怎知未予配合員警酒測，即認定
    為拒絕酒測，此嚴重性怎可加諸於抗告人，為此請求撤銷原
    裁定，更為適當之裁定云云。
二、按「機器腳踏車駕駛人或附載座人未依規定戴安全帽者，處
    駕駛人新臺幣5 百元罰鍰。」道路交通管理處罰條例第31條
    第6 項定有明文；再按「汽車駕駛人，駕駛汽車經測試檢定
    酒精濃度超過規定標準者，處新臺幣1萬5千元以上6 萬元以
    下罰鍰，並當場移置保管其車輛及吊扣其駕駛執照1 年」；
    「汽車駕駛人拒絕接受第1項測試之檢定者，處新臺幣6萬元
    罰鍰，並當場移置保管該汽車及吊銷該駕駛執照」；又「汽
    車駕駛人，曾依第35條第4項前段之規定吊銷駕駛執照者，3
    年內不得考領駕駛執照」，道路交通管理處罰條例第35條第
    1項第1款、第4項前段、第67條第2項，分別定有明文。而前
    揭道路交通管理處罰條例第35條第4 項之所以規定「拒絕酒
    精濃度測試檢定」除應課予罰鍰6 萬元外，並應當場移置保
    管該汽車及吊銷該駕駛執照，較諸同條第1 項規定飲酒駕車
    之處罰：「汽車駕駛人，駕駛汽車經測試檢定有酒精濃度超
    過規定標準者，處新臺幣1萬5000元以上6萬元以下罰鍰，並
    當場移置保管該汽車及吊扣其駕駛執照1 年」，更為嚴厲，
    目的在於不使拒絕酒精濃度測試檢定之駕駛人反而獲得寬典
    ，否則無異鼓勵駕駛人拒絕接受測試。再者，依道路交通管
    理處罰條例第35條第4 項之文義解釋，亦無從認知有意將汽
    車駕駛人消極推諉拖延接受酒精濃度測試檢定之情況排除在
    外。因此，只要汽車駕駛人有「拒絕接受酒精濃度測試檢定
    」之實質作為，無論係積極明示不接受酒精濃度測試檢定或
    消極推諉拖延接受酒精濃度測試檢定之時間，均有道路交通
    管理處罰條例第35條第4項規定之適用。
三、經查：
（一）抗告人即受處分人甲○○（下稱抗告人）於民國97年8月2
      日17時5分許，駕駛車號KCS-366號重型機車，行經臺中縣
      外埔鄉○○路110 號處，因「駕駛機車未依規定戴安全帽
      」及「拒絕接受酒精濃度測試檢定」之違規，經臺中縣警
      察局大甲分局安定派出所警員韓修忠當場舉發之事實，有
      原舉發機關之舉發違規通知單、抗告人拒測酒精濃度測定
      值之列印單、交通部公路總局臺中區監理所豐原監理站豐
      監稽違字第裁63-HB0000000號違反道路交通管理事件裁決
      書附卷可稽。
（二）抗告人雖於抗告狀坦承確有駕駛機車未戴安全帽之違規，
      然仍執前詞否認有拒絕接受酒精濃度測試檢定之違規云云
      ，惟抗告人前揭違規事實，業據證人即本件舉發警員韓修
      忠於原審訊問時具結證稱：「（法官問：本件受處分人違
      規及當時執勤情形為何？）當天受處分人是開在土城路，
      由泰安村往外埔方向，我是站在派出所前面，我當時是在
      做交通稽查，那邊只有閃黃燈，沒有紅綠燈，受處分人就
      從我左側開過來，我發現他沒有戴安全帽，我就把他攔停
      ，我當時是用指揮棒、吹哨子把他攔停，受處分人看到我
      攔停，就把機車騎到商店門口，進入商店，說他要買冰，
      我就進去裡面請他出來，並請他出示證件，他說他沒有攜
      帶證件，我就依據警察執勤規定，請他到派出所說明，他
      機車當時還在商店門口，受處分人到派出所之後，我聞到
      他有酒味，我問他是否有喝酒，他沒有說話，我就請他做
      酒測，他說他不測，說如果我要開，就自己開，然後就自
      己走到門外，我就跟到門外，然後把他機車從商店門口牽
      到派出所門口，然後又告訴受處分人要酒測，他說他不測
      ，說要開我自己開，然後他就離開，證件也沒有拿給我，
      機車也放在現場，人就走了。後來我就查機車的車主，是
      受處分人的太太，然後我請同事調出受處分人的口卡出來
      ，確認受處分人的身分，確認之後，我就開罰單，然後機
      車查扣。（法官問：受處分人拒絕酒測，有何證據？）我
      們現場請他酒測，但是他不測，現場當時只有我一個人，
      我去拿酒測器，他就跑掉了，當時我有告訴受處分人，如
      果你沒有喝酒的話，就吹一下可以證明你的清白，但是他
      就是不測，我有告訴他拒測的話，就要罰，而且扣車，他
      還是跑掉了，機車目前還扣在派出所，後來他太太有來派
      出所拿機車查扣單。（法官問：有何補充說明？）依我們
      執勤的經驗，如果當時酒測的話，應該會超過0.55，應該
      是要移送刑事的。受處分人脾氣很不好，當時還在派出所
      咆哮。（法官問：為何會請他進入派出所？）因為當時他
      沒有出示證件，而且騎機車沒有戴安全帽。當時我還沒有
      聞到酒味，因為他站的很遠，進了派出所之後，我才聞到
      酒味的，因為派出所裡面沒有風，他講話就聞得到了。…
      …（法官問：畫面中後來有另一名警員回來？）是的，那
      個警員叫做陳叔銘，他也有聞到受處分人有酒味，也有看
      到受處分人拒絕酒測，這個酒測器就是這個警員幫我去拿
      的，拿出來之後，他就躲到樓梯那邊去了，因為這個警員
      認識受處分人。」等語明確（見原審卷第14、15頁）。
（三）按道路交通管理處罰條例第7條第1項規定：「道路交通管
      理之稽查、違規之紀錄，由交通勤務警察，或依法令執行
      交通稽查任務之人員執行之」，而警察為維持交通秩序，
      依法執行職務，立場應是客觀公正，且警員係屬司法警察
      人員之一份子，應深切明白出庭作證具結後，應據實陳述
      之義務及如有偽證應受處罰之嚴重後果，舉發抗告人駕車
      違規之員警乃依法執行交通勤務之員警，無甘冒自身觸犯
      偽證罪之風險而設詞誣攀抗告人之理；且交通員警對親睹
      之違規事實掣單舉發，就其事實之證明本為證人，如無具
      體事證足證其有偏頗或失實之虞，已難恣意否定其指證即
      舉發之真正，況其舉發行為兼有公務員基於職務上權力，
      依法就特定之具體事件所為具公法上效果之單方行政行為
      之性質，基於公務員為公法上行為具有公信力之原則，該
      行政處分當可被推定為真正，其據以依法處分之事實認定
      亦為真正無誤。本件違規事實，既據證人即警員韓修忠確
      已見聞抗告人有上開違規行為，於原審結證陳述舉發事實
      在卷，又無任何證據足資證明員警有捏造事實違法取締之
      情事，則員警本其維護交通秩序、安全職責所為之舉發，
      自應受到合法、正確之推定。此外，並有當時情形之監視
      光碟及監視器翻拍照片5 紙在卷可佐，均足佐證被告確有
      未戴安全帽騎乘機車及拒絕酒測之違規甚明。抗告人空言
      指摘證人證言不實，惟依抗告狀載明舉發抗告人違規之員
      警與抗告人所居住屋近在咫尺，平日朝夕已可瞭若指掌等
      節，並無其他嫌隙，證人自無誣攀之理，證人即舉發員警
      既係依法執行令抗告人執行酒測遭拒，已如前述，抗告人
      並未提出相關事證以供調查，所辯自難憑採，抗告意旨所
      指情節，委無可採，本件抗告為無理由，應予駁回。
四、據上論結，應依道路交通案件處理辦法第26條，刑事訴訟法
    第412條，裁定如主文。
中    華    民    國    97    年    12    月    29    日
            刑事第七庭    審判長法  官  林  榮  龍
                                法  官  江  錫  麟
                                法  官  張  惠  立
上列正本證明與原本無異。
不得再抗告。
                                書記官  陳  慈  傳
中    華    民    國    97    年    12    月    30    日


司法院資訊處製作；財團法人民間司法改革基金會備份。
